臺灣臺東地方法院民事簡易判決
110年度東簡字第207號
原      告  新安東京海上產物保險股份有限公司高雄分公司

法定代理人  鄧政信  
訴訟代理人  王昭文  
被      告  林建隆  

上列當事人間請求損害賠償事件，經本院於民國110年11月4日言
詞辯論終結，本院判決如下：
    主  文
被告應給付原告新臺幣柒萬玖仟肆佰壹拾肆元，及自民國一一○
年八月二十八日起至清償日止，按週年利率百分之五計算之利息
。
原告其餘之訴駁回。
訴訟費用新臺幣貳仟壹佰元，由被告負擔新臺幣捌佰陸拾壹元，
餘由原告負擔。
本判決原告勝訴部分，得假執行。但被告如以新臺幣柒萬玖仟肆
佰壹拾肆元為原告預供擔保後，得免為假執行。
    事 實 及 理 由
一、被告經合法通知，無正當理由而不於言詞辯論期日到場，核
    無民事訴訟法第386條各款所列情形，准依原告之聲請，由
    其一造辯論而為判決。
二、原告主張：原告承保訴外人吳孟窈所有之車牌號碼000-0000
    號自用小客車（下稱系爭車輛）之車體損失險，吳孟窈於民
    國109年8月11日12時40分許駕駛系爭車輛行駛於臺東縣臺東
    市建農里知本路2段與知本路2段85巷口處時，遭被告甲○○駕
    駛車牌號碼00-0000號汽車，因未注意車前狀況及兩車併行
    之間隔而不慎與AMR-2765號車撞擊肇事，致使系爭車輛車身
    受損。嗣原告因本件交通事故已給付被保險人系爭車輛車損
    維修費新臺幣（下同）193,683元（零件131,974元、工資61
    ,709元），被告應負全部肇事責任。爰依民法第184條第1項
    前段、第196條、第191條之2侵權行為損害賠償請求權、保
    險法第53條第1項保險代位請求權，請求被告賠償損害。並
    聲明：被告應給付原告193,683元，及自起訴狀繕本送達翌
    日起至清償日止，按週年利率5%計算之利息。
三、被告未於言詞辯論期日到場，亦未以書狀作何聲明或陳述。
四、得心證之理由：
（一）原告主張之事實，已據其提出與所述相符之系爭車輛行照
      、估價單、統一發票、道路交通事故當事人登記聯單、道
      路交通事故初步分析研判表、全險種保批單關聯查詢資料
      為證，並有本院依職權向臺東縣警察局函調之本件交通事
      故資料1份（見院卷第26至35頁反面）附卷可查。被告對
      於原告主張之事實，已於相當時期受合法之通知，而於言
      詞辯論期日不到場，亦未提出準備書狀爭執，應認原告之
      主張為真實。
（二）按「汽車行駛時，駕駛人應注意車前狀況及兩車併行之間
      隔，並隨時採取必要之安全措施」，道路交通安全規則第
      94條第3款定有明文。依卷附被告及吳孟窈於A3類道路交
      通事故調查表陳述之肇事經過等內容，並參酌道路交通事
      故現場圖、A3類道路交通事故調查表所示，本件被告係同
      向行駛於吳孟窈後方，吳孟窈於煞車停等紅燈時，遭被告
      駕駛之車輛從後追撞，且事故前並無障礙物影響被告視距
      ，若被告於有遵守上開注意義務，當不致於從後追撞系爭
      車輛，顯見被告於倒車時疏未注意上開規定，因而撞擊系
      爭車輛，造成系爭車輛受損，其顯有過失甚明，其過失行
      為與系爭車輛之損害結果間有相當因果關係，是被告就本
      件肇事應負過失侵權行為責任，洵堪認定。再依卷附道路
      交通事故初步分析研判之記載，尚未發現吳孟窈有肇事因
      素，是原告主張被告應就本件事故負全部之過失責任，應
      屬有據。
（三）按因故意或過失不法侵害他人之權利者，負損害賠償責任
      ；又汽車、機車或其他非依軌道行駛之動力車輛，在使用
      中加損害於他人者，駕駛人應賠償因此所生之損害；不法
      毀損他人之物者，被害人得請求賠償其物因毀損所減少之
      價值，民法第184條第1項前段、第191條之2分別定有明文
      。依原告所提之估價單（見院卷第12頁），其修復費用為
      193,683元（工資32,800元、烤漆28,909元、零件131,974
      元），然而以新零件更換舊零件之零件折舊部分非屬必要
      費用，應予扣除。茲查，系爭車輛係於105年3月出廠，有
      行車執照影本附卷可稽，至本件肇事發生時即109年8月11
      日止，已使用4年5月，揆諸前揭說明，以新品取代舊品而
      更換之零件，自應予以折舊，依行政院所頒固定資產耐用
      年數表及固定資產折舊率之規定，非運輸業用客車、貨車
      之耐用年數為5年，依定率遞減法每年折舊1000分之369，
      另依營利事業所得稅查核準則第95條第6項規定「固定資
      產提列折舊採用定率遞減法者，以1年為計算單位，其使
      用期間未滿1年者，按實際使用之月數相當於全年之比例
      計算之，不滿1月者，以1月計」。查系爭車輛之零件材料
      費用為131,974元，是扣除折舊金額後，被告所應賠償之
      零件材料費用為17,705元（詳如附表之計算式）。而上開
      工資、烤漆，因無折舊之問題，且該部分之支出係屬修復
      系爭車輛所必要之費用，準此，系爭車輛因本件車禍毀損
      而減少之價額共計為79,414元（計算式：32,800＋28,909＋
      17,705＝79,414）。
（四）再按被保險人因保險人應負保險責任之損失發生，而對於
      第三人有損失賠償請求權者，保險人得於給付賠償金額後
      ，代位行使被保險人對於第三人之請求權，保險法第53條
      第1項亦定有明文；而此項法定代位權之行使，有債權移
      轉之效果，故於保險人給付賠償金額後，被保險人對於第
      三人請求權即移轉於保險人（最高法院69年度台上字第92
      3號判決意旨參照）。查原告業已依保險契約之約定賠付
      所承保系爭車輛之修復費用等情，有統一發票在卷可考，
      參諸前開說明，其自得代位被保險人行使對被告之損害賠
      償請求權。惟按損害賠償只應填補被害人實際損害，保險
      人代位被害人請求損害賠償時，依保險法第53條第1項規
      定，如其損害額超過或等於保險人已給付之賠償金額，固
      得就其賠償之範圍，代位請求賠償，如其損害額小於保險
      已給付之賠償金額，則保險人所得代位請求者，應僅以該
      損害額為限，此觀最高法院65年度台上字第2908號判例意
      旨亦明。原告固依保險契約之約定，賠付被保險人車損維
      修費27,700元，然本件被保險人所得請求之損害賠償既為
      19,259元等情，已如前述，揆諸前揭說明，原告所得代位
      被保險人之損害賠償額即應以79,414元為限。
（五）綜上所述，原告請求被告給付79,414元及自起訴狀繕本送
      達之翌日即110年8月28日（見院卷第43頁送達證書）起至
      清償日止，按週年利率5%計算之利息，為有理由，應予准
      許，逾此範圍之請求，則無理由，應予駁回。
五、本判決原告勝訴部分係就民事訴訟法第427條訴訟適用簡易
    程序所為被告敗訴之判決，依同法第389條第1項第3款規定
    ，應依職權宣告假執行。本院並依同法第392條第2項規定，
    依職權宣告被告如預供擔保，得免為假執行。
六、本件訴訟費用額確定為2,100元（即第一審裁判費），依民
    事訴訟法第79條，命兩造按如主文第三項所示金額負擔。
中　　華　　民　　國　　110 　年　　11　　月　　26　　日
                      臺東簡易庭  法  官  王麗芳
以上正本係照原本作成。
如不服本判決，應於判決送達後20日內，向本院提出上訴狀並應
記載上訴理由，如於本判決宣示後送達前提起上訴者，應於判決
送達後20日內補提上訴理由書（須附繕本）。　　　　　　　　
中　　華　　民　　國　　110 　年　　11　　月　　29　　日
　　　　　　　　　　              書記官  張耕華
附表 折舊時間           金額(新臺幣) 第1年折舊值        131,974×0.369=48,698 第1年折舊後價值    131,974-48,698=83,276 第2年折舊值        83,276×0.369=30,729 第2年折舊後價值    83,276-30,729=52,547 第3年折舊值        52,547×0.369=19,390 第3年折舊後價值    52,547-19,390=33,157 第4年折舊值        33,157×0.369=12,235 第4年折舊後價值    33,157-12,235=20,922 第5年折舊值        20,922×0.369×(5/12)=3,217 第5年折舊後價值    20,922-3,217=17,705